最高法院刑事判決　　　　　　九十六年度台上字第三三六八號
上　訴　人　甲○○
選任辯護人　謝世瑩律師
上列上訴人因違反貪污治罪條例案件，不服台灣高等法院中華民
國九十六年四月十二日第二審判決（九十六年度上訴字第五０二
號，起訴案號：台灣桃園地方法院檢察署九十五年度偵字第一九
六０八號），提起上訴，本院判決如下：
    主  文
上訴駁回。
    理  由
按刑事訴訟法第三百七十七條規定：上訴於第三審法院，非以判
決違背法令為理由不得為之；是提起第三審上訴，應以原判決違
背法令為理由，係屬法定要件；如果上訴理由書狀並未依據卷內
訴訟資料具體指摘原判決不適用何種法則或如何適用不當，或所
指摘原判決違法情事，顯與法律規定得為第三審上訴理由之違法
情形不相適合時，均應認其上訴為違背法律上之程式，予以駁回
。原判決撤銷第一審之科刑判決，改判仍論處上訴人甲○○不具
公務員之身分，對於公務員關於違背職務之行為，行求賄賂罪刑
（處有期徒刑七月，褫奪公權一年）。
上訴人之上訴意旨略以：(一)、上訴人於警詢時自白稱：「（警方
發現你們四人行跡可疑時，在現場要詳加查證你與三名大陸籍女
子之關係時，你有無以『給你們一萬元（新台幣，下同），不要
再查了』之語言加以期約行賄警方？）有的，確實是我本人所說
」等語，惟補強證據即證人警員吳明彰於檢察官偵訊時卻證稱：
「這時候甲○○就開始打電話，打完電話後，甲○○就告訴我『
不要再查了，我給你一萬元』」，及證人洪聖育於檢察官偵訊時
證稱：「我看見甲○○一直打電話，打完電話後，甲○○突然對
吳明彰員警以商量語氣說『我給你一萬元，你不要再查下去』」
等語之證述，顯與上訴人前開自白不相符合，原判決採取上訴人
前開自白作為認定上訴人犯罪之證據，自有適用法則不當及所載
理由矛盾之違法。(二)、原判決以證人吳明彰、洪聖育之偵訊筆錄
作為上訴人自白犯罪之補強證據，惟前開偵訊筆錄屬被告以外之
人於審判外之言詞或書面陳述，除法律另有規定者外，不得作為
證據，原判決未於理由中敘明上開證人偵查中之證詞有何例外情
形而具證據能力，亦有判決不適用法則及判決不載理由之違法。
(三)、本件起訴法條為貪污治罪條例第十一條第一項對於第二條人
員，關於違背職務之行為，行求賄賂罪，原判決變更為同法第十
一條第一項及第三項不具公務員之身分對於公務員關於違背職務
之行為行求賄賂，惟原審未於審判期日依法踐行告知變更起訴法
條之程序，亦未於理由欄引用刑事訴訟法第三百條，難謂無判決
不適用法則之違法等語。
惟查：原判決依憑上訴人在審理中供認有於原判決事實欄所載之
時、地為警攔檢其車內載有大陸籍女子時，為脫免警員之查核，
對員警吳明彰關於違背職務之行為行求賄賂之供詞、證人吳明彰
、洪聖育之證詞、違反社會秩序維護法案件臨檢現場紀錄表一份
等證據資料，認定上訴人有原判決事實欄所載之行求賄賂犯行；
已於理由內，詳敘其調查證據之結果及取捨證據認定之理由。從
形式上觀察，原判決並無不備理由、理由矛盾及適用法則不當等
違背法令之情形。按取捨證據及認定事實，乃事實審法院適法職
權之行使，其對證據證明力所為之判斷，苟不悖通常一般人日常
生活之經驗，又未違背客觀上應認為確實之定則，並已敘明其何
以為此判斷之心證理由者，即不能任意指為違法。依原判決理由
說明，原判決並未採取上訴人之警詢筆錄，作為論處上訴人本件
罪刑之證據，而係採取上訴人在審理中坦承有向警員行求賄賂之
供詞（見原判決正本第二頁），且依卷附第一審審理筆錄之記載
，上訴人在第一審審理中對檢察官起訴指上訴人有對警員吳明彰
行求賄賂稱：不要再查了，我給你一萬元（台語）等語之事實，
坦承不諱，且對法官訊問是否有向警員如此說時，亦不否認（見
訴字卷第二一頁、第二三頁），並在原審審理時對第一審判決所
認定之上開事實，亦為相同陳述（見上訴字卷第十七頁反面、第
二六頁反面），核與證人吳明彰、洪聖育在偵查中均證稱上訴人
向警員吳明彰行求賄賂之證詞相符，原判決予以採取，並無判決
不適用法則及理由矛盾之情形；上訴意旨(一)，徒憑己意，未憑卷
內資料，就原審採證認事自由判斷適法職權之行使，任意指摘，
自非適法。按被告以外之人於審判外之言詞或書面，除法律有規
定者外，不得作為證據，惟法院係進行簡式審判程序者，不適用
上開證據排除法則之規定，此觀刑事訴訟法第一百五十九條第一
項、第二項規定即明。本件於原審審理時，上訴人對第一審判決
所認定之犯罪事實認罪後，原審審判長即告知當事人簡式審判程
序之旨，並聽取當事人、辯護人之意見後，法院裁定進行簡式審
判程序，當事人及辯護人均無異議，有審判筆錄在卷可稽（見上
訴字卷第二五頁反面），且上訴人及辯護人在原審準備程序及審
判程序中，經受命法官及審判長分別訊問對於卷內證據資料之證
據能力有何意見時，均答稱不爭執（見上訴字卷第十八頁、第二
五頁反面），上訴人及辯護人復均未請求傳喚證人到庭詰問；原
審既依簡式訴訟程序進行審判，則原判決採取在場證人吳明彰、
洪聖育在偵查中已依法具結之證詞，並說明上訴人之自白與證人
在偵查中之證詞相符而予採取，於法即無不合；上訴意旨(二)執以
指摘，自非適法之第三審上訴理由。又本件第一審判決論處上訴
人貪污治罪條例第十一條第三項、第一項之罪名，而原審受命法
官及審判長在準備程序及審判期日，均已踐行告知罪名為檢察官
之起訴法條及第一審判決所論法條，俱有審理筆錄在卷可參（見
上訴字卷第十七頁、第二五頁反面）；上訴意旨(三)，謂原審未踐
行告知罪名程序，自非依據卷內資料而為指摘，又原審既已告知
罪名，且已就本件犯罪構成要件為實質調查，予上訴人充分行使
防禦權之機會，雖原判決未引用刑事訴訟法第三百條，但顯然於
判決並無影響，仍不得據為適法之第三審上訴理由。綜上所述，
應認上訴人之上訴違背法律上之程式，予以駁回。
據上論結，應依刑事訴訟法第三百九十五條前段，判決如主文。
中　　華　　民　　國　九十六　年　　六　　月　二十二　日
                      最高法院刑事第十一庭
                          審判長法官  林　永　茂
                                法官  洪　文　章
                                法官  蘇　振　堂
                                法官  蕭　仰　歸
                                法官  何　菁　莪
      本件正本證明與原本無異
                                      書  記  官
中　　華　　民　　國　九十六　年　　六　　月　二十五　日
                                                      G
